最高法院刑事判決　　　　　　九十四年度台上字第三四二九號
　　上　訴　人　乙○○
　　　　　　　　　　　　樓在.
　　　　　　　　丙○○
　　　　　　　　　　　　街86.
　　　　　　　　甲○○
　　　　　　　　　　　　在押.
　　上 列一 人
　　選任辯護人　邱聰安律師
上列上訴人等因違反毒品危害防制條例等罪案件，不服台灣高等
法院花蓮分院中華民國九十四年四月十一日第二審判決（九十四
年度上重訴字第四０號，起訴案號：台灣台東地方法院檢察署九
十三年度偵字第一五一二、一七六一、二一三五號），提起上訴
，本院判決如下：
    主  文
原判決關於乙○○販賣第一級毒品、丙○○幫助販賣第一級毒品
及甲○○部分撤銷，發回台灣高等法院花蓮分院。
其他上訴駁回。
    理  由
一撤銷發回部分
本件原判決撤銷第一審關於上訴人乙○○販賣第一級毒品、丙○
○幫助販賣第一級毒品及甲○○部分之科刑判決，改判論處乙○
○、甲○○以共同連續販賣第一級毒品罪刑；論處丙○○以連續
幫助販賣第一級毒品罪刑，固非無見。
惟按：(一)、科刑判決書須認定犯罪事實，凡於適用法令有關之事
實必須詳為記載，並應敘明其所憑之證據及理由，始足為適用法
令之基礎。經查原判決就上訴人乙○○、甲○○共同連續販賣毒
品部分，於主文諭知其二人販毒所得新台幣（以下除註明為美金
者外，均同）三千零三十五萬七千五百元（其中含洗錢金額二千
四百五十七萬一千元）沒收；如一部不能沒收時，以其財產抵償
之。然依原判決事實欄之記載，其就上訴人乙○○、甲○○與泰
國毒販即綽號「阿相」之成年華僑，於民國九十三年一月二十一
日，第一次共同走私進口第一級毒品海洛因四十四塊（每塊重約
九．三兩，即約三四八．七五公克；以下重逾三００公克者稱「
塊」，三００公克以下者稱「條」）後，將其中之四十塊分二次
運送至台北縣三重市及新店市某處，交予該泰國毒販指定販賣之
不詳姓名者部分（見原判決第五頁第二至八行），並未認定此部
分販賣所得之價金若干？致其諭知沒收之金額失所憑據。又依原
判決上開主文之載述，上訴人乙○○、甲○○洗錢之金額為二千
四百五十七萬一千元；其於理由內又說明：上訴人乙○○、甲○
○販賣毒品所得其中「現金新台幣一千九百三十八萬九千二百三
十三元、美金一萬四千八百元既在扣案中，自不生全部不能沒收
，應追徵其價值（額）或以財產抵償之問題」云云（見原判決第
二十七頁第六至八行）。然各該洗錢及扣案之現金，原判決於事
實欄內並無與上開數額相符之認定，理由欄內亦未說明其總額究
係如何計算得出，致其主文與事實、理由是否相互適合，尚屬無
憑判斷，於法自有未合。(二)、判決所載之事實及理由相互牴觸者
，或判決之事實、理由前後不相一致者，均屬判決所載理由矛盾
，依刑事訴訟法第三百七十九條第十四款之規定，其判決當然為
違背法令，足以構成撤銷之原因。經查：、本件關於上訴人乙
○○、甲○○第二次走私海洛因進口部分，原判決採信上訴人乙
○○於法務部調查局台東縣調查站應詢及檢察官初訊時之供詞，
於事實欄內先係記載：上訴人乙○○、甲○○與綽號「阿相」之
成年泰國華僑於九十三年四月十七日，自泰國共同走私進口之海
洛因數量為三百六十條（每條重約二００公克）等情（見原判決
第六頁，事實二第一至四行；第十六頁，理由三之(四)）。然原判
決事實欄其後又認定：該次走私進口之海洛因，「次日（即九十
三年四月十八日）並即由乙○○及甲○○將其中一百六十條海洛
因條塊，運至台東縣台東市○○路你會紅ＫＴＶ店前交付予泰國
毒販所指定出賣之綽號『阿財』、姓名年籍均不詳之成年人；五
月十五日由甲○○將其中四十條海洛因條塊運送至高雄市霖園飯
店（現更名為寒軒飯店）前交付泰國毒販『阿相』指定買受之姓
名年籍均不詳之林先生，其餘一百二十條塊海洛因則由乙○○負
責販賣，丙○○亦基於幫助販賣毒品及運輸之概括犯意，先後依
乙○○之指示，將海洛因運至台東三仙台、桃園、宜蘭、台中及
台北等地，由乙○○以每條四十萬元之價格，共計販賣七十八條
塊海洛因予不詳之特定多人牟利（總計賣得價金為二千八百餘萬
元，惟其中有二百六十萬元之價金尚未給付，僅收得約二千五百
萬元，剩餘四十二條海洛因則於同年六月三十日為調查人員查扣
）」等情（見原判決第七頁第一至十一行），倘若不虛，則上訴
人乙○○、甲○○此次走私進口之海洛因數量應為三百二十條（
即一百六十條、四十條、一百二十條《含已賣出之七十八條及尚
未賣出嗣經查扣之四十二條》之總和）。是該次走私進口之海洛
因數量，究為三百六十條或三百二十條？原判決非唯事實之認定
前後不符，且有事實與理由不相一致之違誤。、又依原判決上
開認定：上訴人乙○○、甲○○以每條四十萬元之價格，販賣七
十八條海洛因，其中有二百六十萬元之價金尚未據買受人給付等
情。如果無訛，則總計賣得之價金應為三千一百二十萬元，已收
之金額則為二千八百六十萬元（即三千一百二十萬元減二百六十
萬元之差額）；乃原判決就該二人此次販賣毒品海洛因之應收及
已收價金之數額，竟又為前揭不同之認定，因涉及判決主文關於
販賣所得應諭知沒收之金額，既有矛盾齟齬，亦屬無可維持。(三)
、客觀上為法院認定事實及適用法律基礎之證據，雖已調查而其
內容尚未明瞭者，即與未經調查無異，如遽行判決，仍屬應於審
判期日調查之證據而未予調查。原判決認上訴人甲○○所為自首
之辯解不足採信，係以：「被告（即上訴人）甲○○所涉本案相
關犯行，經共同被告乙○○於九十三年六月三十日上午十時三十
五分於調查機關調查時，於筆錄第二頁即供出甲○○參與相關犯
行而為調查機關發覺，被告甲○○係於同日下午一時五十分之後
始坦承參與本件犯罪，此有調查筆錄可稽，因此被告甲○○亦不
符自首規定」等由，為其論據（見原判決第二十四頁，理由四之
(三)末五行）。然依卷內資料，共同被告乙○○雖於九十三年六月
三十日上午十時三十五分開始接受法務部調查局台東縣調查站詢
問，於應詢中，供及上訴人甲○○之犯罪事實，然該次詢問係至
同日二十時十五分始告結束（見偵字第一五一二號偵查卷(一)第四
十九至六十頁），是乙○○供出甲○○犯罪之確實時點為何？是
否在甲○○於當日下午一時五十分自承犯罪之前？即有疑義而尚
欠明瞭，原判決未予釐清說明，遽為上開論斷，自欠允當。又本
件公訴人於九十三年六月二十九日下午十一時，即對甲○○簽發
拘票（見同上偵查卷第八頁），當時職司犯罪偵查之檢察官是否
業已發覺甲○○之犯行？原審就此攸關甲○○應否論以自首之重
要事實，未加斟酌調查，遽行判決，亦有調查職責未盡之違法。
(四)、沒收係附隨於主刑之從刑，必該沒收物品與其所宣告之主刑
具有關連性，方能諭知沒收。本件關於上訴人丙○○幫助販賣及
運輸毒品犯行部分，依原判決認定之事實，其僅於共同被告即其
兄乙○○第一次與甲○○、綽號「阿相」之毒販共同走私海洛因
進口，乙○○並向綽號「阿相」者購買其中四塊海洛因後，基於
幫助乙○○販賣之犯意，載送該海洛因四塊至彰化縣花壇鄉，由
乙○○自行以每塊八十萬元之價格，販賣予綽號「雞哥」之人；
又於乙○○第二次與甲○○、綽號「阿相」之毒販共同走私海洛
因進口後，基於前揭幫助之概括犯意，先後依乙○○之指示，將
海洛因運至台東三仙台、桃園、宜蘭、台中及台北等地，由乙○
○以每條四十萬元之價格，共計販賣七十八條海洛因予不詳之特
定多人牟利，尚餘之海洛因四十二條則由丙○○依乙○○之指示
，藏放在其住處外之田埂邊，嗣經調查人員查獲扣案等情。倘若
無訛，則共同被告乙○○、甲○○第三次共同私運進口，甫進入
高雄港碼頭，即被查獲扣押之其餘海洛因一百四十一塊（其中一
百十四塊各重約三七五公克；二十七塊各重約四００公克）部分
，似與丙○○之犯行並無關聯，原判決併於丙○○罪刑項下諭知
沒收，難謂允洽。(五)、犯販賣毒品罪者，其供犯罪所用之物，均
沒收之，為毒品危害防制條例第十九條第一項所明定，此係刑法
第三十八條第一項第二款之特別規定，採義務沒收主義，自應優
先適用。本件關於原判決附表一所示供上訴人乙○○、甲○○販
賣毒品所用之物，原判決未依毒品危害防制條例第十九條第一項
之規定，而援用刑法第三十八條第一項第二款為沒收之宣告（見
原判決第二十七頁末二行至第二十八頁第二行），併有判決適用
法則不當之違法。以上或為上訴意旨所指摘，或為本院得依職權
調查之事項，應認原判決關於上開部分有撤銷發回之原因。
二上訴駁回部分
(一)、乙○○持有手槍部分
查第三審上訴書狀，應敘述上訴之理由，其未敘述者，得於提起
上訴後十日內補提理由書於原審法院，已逾上述期間，而於第三
審法院未判決前仍未提出上訴理由書狀者，第三審法院應以判決
駁回之，刑事訴訟法第三百八十二條第一項、第三百九十五條後
段規定甚明。本件上訴人乙○○不服原審判決，於九十四年四月
二十一日提起上訴，關於未經許可持有手槍部分並未敘述上訴理
由，迄今逾期已久，於本院未判決前仍未提出，依上開規定，其
此部分之上訴自非合法，應予駁回。
(二)、丙○○寄藏手槍部分
按刑事訴訟法第三百七十七條規定：上訴於第三審法院，非以判
決違背法令為理由，不得為之。是提起第三審上訴，應以原判決
違背法令為理由，係屬法定要件，且必須依據卷內訴訟資料為具
體之指摘，並足據以辨認原判決已具備違背法令之形式，始屬相
當。本件原判決維持第一審論上訴人丙○○以未經許可寄藏手槍
罪，處有期徒刑貳年陸月，併科罰金新台幣拾萬元，並諭知罰金
如易服勞役之折算標準，及宣告扣案之義大利BERETTA 廠製92FS
型口徑9MM 制式半自動手槍壹支（含彈匣參個）、滅音器壹支及
子彈壹佰陸拾玖顆均沒收部分之判決，駁回上訴人丙○○該部分
之第二審上訴。係依憑上訴人丙○○於檢察官偵查中之自白（坦
承依其兄乙○○之指示，藏放經警查獲之手槍、子彈等事實不諱
），並參酌扣案之槍、彈經內政部警政署刑事警察局鑑定結果，
認均具有殺傷力，此有該局九十三年八月十九日刑鑑字第０九三
０一五四七六七（原判決誤載為000000000）號槍彈鑑
定書一份在卷可稽等證據資料，而為論斷，已敘明其所憑之證據
及認定之理由。而以上訴人丙○○辯稱：伊雖於乙○○藏放槍、
彈之時在場目睹，但並未代為藏放等語，為事後卸責之詞，不足
採信，亦已依憑卷證資料，在理由內詳加指駁。從形式上觀察，
原判決並無違法情形存在。上訴人丙○○此部分之上訴意旨僅略
稱：伊並未受乙○○之託而代為藏放槍、彈，原審論處以寄藏手
槍罪刑，顯有未當云云。經核係屬單純憑持己見所為之事實上爭
執，而未依據卷內訴訟資料，具體指明原判決究竟如何違背法令
，難認已符合首揭法定之第三審上訴要件。其此部分之上訴違背
法律上之程式，亦應駁回。
據上論結，應依刑事訴訟法第三百九十七條、第四百零一條、第
三百九十五條，判決如主文。
中　　華　　民　　國　九十四　年　　六　　月　二十四　日
                      最高法院刑事第七庭
                          審判長法官  林　增　福
                                法官  邵　燕　玲
                                法官  張　清　埤
                                法官  陳　世　雄
                                法官  陳　朱　貴
      本件正本證明與原本無異
                                      書  記  官
中　　華　　民　　國　九十四　年　　六　　月　二十九　日
                                                      Ｅ
